【裁判字號】    99,交聲,254
【裁判日期】    990413
【裁判案由】    聲明異議
【裁判全文】
臺灣臺南地方法院交通事件裁定         99年度交聲字第254號
移送機關    交通部公路總局嘉義區監理所臺南監理站
異議人即
受處分人    甲○○
上列異議人即受處分人因違反道路交通管理處罰條例案件，對於
交通部公路總局嘉義區監理所臺南監理站民國99年3 月10日所為
之裁決處分（原處分案號：嘉監南字第裁74-S00000000號），聲
明異議，本院裁定如下：
    主  文
原處分撤銷。
甲○○不罰。
    理  由
一、原處分意旨略以：異議人即受處分人甲○○（下稱異議人）
    ，於民國98年11月1 日6 時40分許，酒後騎乘車牌號碼LV7-
    508 號重型機車，行經臺南市○○路135 巷與臨安路2 段14
    3 巷29弄口時，因行車不穩自行跌倒，經臺南市警察局交通
    隊警員到場處理，測得其呼氣所含酒精濃度達每公升1.04毫
    克，超過標準值每公升0.25毫克，遂予以製單舉發，嗣經移
    送機關交通部公路總局嘉義區監理所臺南監理站以其違規事
    證明確，依道路交通管理處罰條例第35條第1 項第1 款、第
    24條第1 項第2 款（原裁決書漏未記載）之規定，裁處異議
    人罰鍰新臺幣（下同）45,000元，吊扣駕駛執照12個月，並
    施以道安講習等語。
二、本件聲明異議意旨略以：異議人於上開時間，因酒後不勝酒
    力倒臥在自宅後門口，無力再騎乘機車，卻遭臺南市警察局
    交通隊警員以酒後駕車為由製單舉發，嗣經臺灣臺南地方法
    院檢察署檢察官調查後，認定異議人確無酒後駕車之犯行，
    予以不起訴處分在案，因而為此聲明異議，請求撤銷原處分
    等語。
三、按飲酒後，其吐氣所含酒精濃度超過每公升0.25毫克以上者
    ，不得駕車；又汽車駕駛人，駕駛汽車經測試檢定，有酒精
    濃度超過規定標準者，處15,000元以上60,000元以下罰鍰，
    並當場移置保管該汽車及吊扣其駕駛執照1 年；因而肇事致
    人受傷者，並吊扣其駕駛執照2 年，且應接受道路交通安全
    講習，道路交通安全規則第114 條第2 款、道路交通管理處
    罰條例第35條第1 項第1 款、第67條第3 項及第24條第1 項
    第2 款分別定有明文。次按法院受理交通事件，準用刑事訴
    訟法之規定，道路交通管理處罰條例第89條前段定有明文。
    又按犯罪事實應依證據認定之，無證據不得認定犯罪事實，
    又不能證明被告犯罪者，應諭知無罪之判決，刑事訴訟法第
    154 條第2 項、第301 條第1 項分別定有明文。刑事訴訟法
    上所謂認定犯罪事實之證據，係指足以認定被告確有犯罪行
    為之積極證據而言，苟積極證據不足為不利於被告事實之認
    定時，即應為有利於被告之認定，更不必有何有利之證據，
    最高法院分別著有29年上字第3105號判例、30年上字第816
    號判例可資參照。
四、經查：
(一)異議人於98年11月1 日7 時9 分許，經臺南市警察局交通隊
    警員測得其呼氣所含酒精濃度達每公升1.04毫克，超過標準
    值每公升0.25毫克等情，固有臺南市警察局98年11月1 日南
    市警交字第S00000000 號舉發違反道路交通管理事件通知單
    1 紙在卷可按。
(二)惟觀諸異議人被訴公共危險案件中警卷所附之監視錄影翻拍
    照片（監視錄影器設置在異議人位於臺南市○○路○ 段135
    巷101 號住處外北向南處），時間顯示98年11月1 日6 時30
    分50秒，異議人自民宅走出；時間顯示98年11月1 日6 時30
    分55秒，異議人徒手牽動停放於民宅前之機車；時間顯示98
    年11月1 日6 時30分57秒，異議人牽動機車時，因重心不穩
    連人帶車一起翻倒在地，迄至時間顯示98年11月1 日6 時41
    分40秒救護車抵達現場時，異議人均倒地未起，此有異議人
    提供之錄影光碟及監視器翻拍照片4 幀在卷可按（詳上開公
    共危險案件警卷第7-9 頁），則由上開監視器錄影翻拍照片
    觀之，異議人顯無酒後騎乘機車之違規行為。其次，經臺灣
    臺南地方法院檢察署檢察官勘驗設置於臺南市○○路○ 段13
    5 巷103 號騎樓之監視器錄影畫面，於98年11月1 日6 時28
    分許，雖有一名騎乘機車之男子行經該處，然因畫面解析度
    不足且模糊，故無法清楚辨別該名騎乘機車之男子是否即為
    本件之異議人，有勘驗筆錄1 紙附於該案偵查卷可按（詳上
    開公共危險案件偵查卷第13頁），至異議人固於98年11月1
    日9 時55分警詢時供稱：伊從11月1 日凌晨2 時30分許與友
    人在住處飲酒，喝到4 時許，伊騎乘機車與友人騎乘機車並
    行，送友人到臺南市○○路○ 段路口，之後再自行騎乘機車
    返回住處，期間約不到1 分鐘，路程約300 公尺等語（詳上
    開公共危險案件偵查卷第10頁），異議人於警詢時所述騎乘
    機車之時間已與上開監視器錄影畫面之時間有異，是由上開
    監視器錄影畫面亦無從認定異議人有酒後駕車之情事。且異
    議人於當日7 時9 分許遭警測得之呼氣所含酒精濃度達每公
    升1.04毫克，顯見異議人當時之意識並非清楚，其記憶及判
    斷力已有不清之情形，因之，異議人於製作警詢筆錄時是否
    能為清楚且明白之陳述，顯有疑問，是異議人之上開警詢陳
    述，自難採為對其不利之證據。是異議人辯稱：伊並未酒後
    駕車等語，顯非無據。
(三)況且，異議人因本件公共危險犯行，經臺灣臺南地方法院檢
    察署檢察官偵查後，亦認異議人並未酒後騎乘機車之辯解尚
    堪採信，復查無其他積極證據足認異議人有何酒後駕車之犯
    行，而於99年2 月9 日以98年度偵字第16721 號為不起訴處
    分確定，有該不起訴處分書1 份在卷足憑，益徵異議人前揭
    所辯並非無據，堪以採信。此外，本院復查無其他積極證據
    足證異議人有酒後駕車犯行，自應為有利於異議人之認定。
五、綜上所述，異議人於前揭時、地，並未有酒後駕車之行為，
    且原處分機關亦未提出其他積極證據以供本院佐證。準此，
    異議人之上開辯解尚非無據，原處分未予詳查，遽予裁罰，
    容有未洽。從而，本件異議為有理由，自應將原處分予以撤
    銷，並另為異議人不罰之諭知。
六、據上論斷，應依道路交通管理處罰條例第87條第2項，道路
    交通案件處理辦法第20條前段，裁定如主文。
中    華    民    國    99    年    4     月    13    日
                          交通法庭法  官  鄭燕璘
以上正本證明與原本無異。
如不服本裁定應於送達後5日內向本院提出抗告狀（應附繕本）
。
                                  書記官  蔡明峰
中    華    民    國    99    年    4     月    13    日

司法院資訊處製作；財團法人民間司法改革基金會備份。
